臺灣高雄地方法院刑事附帶民事訴訟判決
　　　　　　　　　　　　　　　　　 110年度交附民字第44號
原　　　告　林俐辰
被　　　告　黃耕文
上列被告因公共危險等案件（本院110 年度交訴字第13號），經
原告提起附帶民事訴訟，請求損害賠償，本院判決如下：
    主      文
被告應給付原告新臺幣壹拾肆萬壹仟參佰柒拾捌元，及自民國一
一○年六月二十六日起至清償日止，按週年利率百分之五計算之
利息。
原告其餘之訴駁回。
本判決第一項得假執行。但被告如以新臺幣壹拾肆萬壹仟參佰柒
拾捌元為原告預供擔保，得免為假執行。
原告其餘假執行之聲請駁回。
    事實及理由
壹、程序部分
    按，訴狀送達後，原告不得將原訴變更或追加他訴，但擴張
    或減縮應受判決事項之聲明者，不在此限。民事訴訟法第
    255 條第1 項第3 款定有明文。本件原告起訴時原聲明：被
    告應給付原告新臺幣（下同）585,599 元，及自刑事附帶民
    事起訴狀繕本送達翌日起至清償日止，按週年利率5 ％計算
    之利息。嗣於審理中減縮請求看護費用為6,600 元、不能工
    作損失之請求為24,060元，並捨棄交通費用6,760 元之請求
    （減縮後之金額為466,619 元），核屬減縮應受判決事項之
    聲明，揆諸上揭規定，應予准許。
貳、實體部分
一、原告主張：被告於民國109 年1 月11日上午9 時12分許，騎
    乘車牌號碼000-000 號普通重型機車，沿高雄市苓雅區文橫
    二路由南往北方向行駛，行經文橫二路與青年一路交岔路口
    前時，本應注意不得跨越行車分向限制線超車，而依當時天
    候晴、日間自然光線、柏油路面乾燥無缺陷、無障礙物、視
    距良好等情況，並無不能注意之情事，竟疏未注意即跨越分
    向限制線超車，適原告騎乘車牌號碼000-0000號普通重型機
    車，同向行駛在前欲左轉青年一路，兩車因而發生碰撞，致
    原告因此受有頭部、雙膝蓋挫傷、顏面骨閉鎖性骨折、左上
    顎骨折、左側顴骨弓骨折、左側眼眶骨外側壁骨折之傷害（
    下稱系爭事故）。原告因此支出醫療費用醫療費用16,509元
    、看護費用6,600 元、營養品4,800 元、機車修繕費14,650
    元，受有不能工作損失24,060元（月薪40,100元x18 日），
    並請求精神慰撫金400,000 元等語。為此，爰依民法第184
    條第1 項前段、第193 條第1 項、第195 條第1 項規定，提
    起
    本件訴訟。並聲明：㈠被告應給付原告466,619 元，及自刑
    事附帶民事訴訟起訴狀繕本送達翌日起至清償日止，按週年
    利率5 ％計算之利息。㈡願供擔保，請准宣告假執行。
二、被告則以：我的精神損失比原告大，原告請求金額太高等語
    。並聲明：原告之訴駁回。
三、本院得心證之理由
  ㈠被告應否就本件事故負侵權行為損害賠償責任？
    按，因犯罪而受損害之人，於刑事訴訟程序得附帶提起民事
    訴訟，對於被告及依民法負賠償責任之人，請求回復其損害
    ；附帶民事訴訟之判決，應以刑事訴訟判決所認定之事實為
    據，刑事訴訟法第487 條第1 項、第500 條前段定有明文。
    次按，因故意或過失，不法侵害他人之權利者，負損害賠償
    責任。不能知其中孰為加害人者亦同。汽車、機車或其他非
    依軌道行駛之動力車輛，在使用中加損害於他人者，駕駛人
    應賠償因此所生之損害。但於防止損害之發生，已盡相當之
    注意者，不在此限，民法第184 條第1 項前段、第191 條之
    2 分別定有明文。經查，本件原告起訴主張之前揭事實，業
    據本院以110 年度交訴字第13號刑事判決認定屬實，並判決
    在案，自堪信為真實，是被告應就其侵害原告身體權、健康
    權之行為，負損害賠償之責。
  ㈡兩造就系爭事故之過失比例為何？
  1.按，損害之發生或擴大，被害人與有過失者，法院得減輕賠
    償金額或免除之，民法第217 條第1 項定有明文。又按，汽
    車行駛至交岔路口，左轉彎時，應距交岔路口30公尺前顯示
    方向燈或手勢，換入內側車道或左轉車道，行至交岔路口中
    心處左轉，並不得占用來車道搶先左轉，道路交通安全規則
    第102 條第1 項第5 款定有明文。
  2.查，關於車禍之經過，經本院勘驗行車紀錄器畫面顯示（後
    車之行車紀錄器，檔案名稱10.30.209.16_14_000000000000
    00_00000000000000 ，見本院110 年度交訴字第13號卷第99
    至108 頁）：
  ⑴影片時間09:08:14，告訴人騎乘機車，沿文橫二路由南往北
    方向行駛於內側車道上，另台車牌號碼000-0000號機車（下
    稱甲機車）同向騎乘於告訴人左後方，被告則同向騎乘機車
    行駛於甲機車之正後方。
  ⑵影片時間09:08:18，甲機車貼近雙黃實線與告訴人並行行駛
    於內側車道上，被告黃耕文則緊鄰雙黃實線行駛於甲機車之
    正後方。
  ⑶影片時間09:08:20，告訴人行駛至接近文橫二路停止線時，
    始開始打左轉方向燈，告訴人待甲機車貼近雙黃實線並自其
    左側超車後，告訴人之車頭開始向左偏移。被告此時貼近雙
    黃實線，同向行駛於告訴人左後方。
  ⑷影片時間09:08:22，告訴人之車頭及前輪持續向左偏移，開
    始進入文橫二路與青年一路口之枕木紋行人穿越道。被告貼
    近雙黃實線，開始進入文橫二路與青年一路口之枕木紋行人
    穿越道，車頭及車身向左偏移。告訴人之機車車身逐漸貼近
    被告黃耕文之機車車身。
  ⑸影片時間09:08:23，二車在文橫二路與青年一路口枕木紋行
    人穿越道上發生碰撞，約略可見二車發生碰撞位置為被告之
    右側車身與告訴人之左側把手或左後照鏡位置。
  3.由上開行車紀錄器畫面觀之，告訴人行駛至極接近上開路口
    時始打左轉方向燈，疏未注意左轉彎時應距交岔路口30公尺
    前即應顯示方向燈或手勢，而依當時情形，又無不能注意之
    情事，是告訴人就本件車禍之發生亦有過失。茲審酌被告在
    劃設分向限制線不得超車之路段，自告訴人左後方超車並從
    左側撞擊告訴人之機車，其違反路權歸屬之過失情節，相較
    於原告未於路口前30公尺前打方向燈之過失行為顯然較重。
    據上，本院斟酌兩造行進路線、所行經路段之客觀環境，暨
    其等之肇事情狀、違背注意義務之程度，與對損害發生原因
    力之強弱等一切情狀，認系爭事故之過失責任，應由原告、
    被告分別負擔30％、70％之過失比例為適當。
  ㈢原告得請求之項目及金額為若干？
  1.按不法傷害他人之身體或健康者，對於被害人因此喪失或減
    少勞動能力，或增加生活上需要時，應負損害賠償責任。不
    法侵害他人之身體、健康、名譽、自由、信用、隱私、貞操
    ，或不法侵害其他人格法益而情節重大者，被害人雖非財產
    上損害，亦得請求賠償相當之金額。民法第193 條第1 項、
    第195 條第1 項分別定有明文。查被告因前開過失行為導致
    上開事故發生，並致原告受有前開傷害，而應負侵權行為損
    害賠償責任，已如前述。茲就原告得請求之項目及金額分述
    如下。
  ⑴關於醫療費用16,509元、看護費用6,600 元、營養品4,800
    元、不能工作損失24,060元部分
    經查，原告請求之此部分費用，為被告所不爭執（見本院卷
    第88至89、125 頁），則原告此部分請求，應屬有據。
  ⑵關於機車修繕費14,650元部分
    原告固請求被告給付機車修繕費，並提出修車單據為憑（見
    院卷第43、71頁）。惟查，按刑事附帶民事訴訟，係因犯罪
    而受損害之人請求回復其損害之程序，其請求之範圍，應依
    民法之規定，故刑事附帶民事訴訟必限於起訴之犯罪事實侵
    害個人私權，致生損害者，始得提起。查，被告係因過失傷
    害罪嫌，經檢察官起訴後而為本院審理中，並未及於機車毀
    損罪嫌，原告不得就機車毀損部分以刑事附帶民事訴訟方式
    請求被告賠償，是原告主張被告應賠償機車毀損維修費用14
    ,650元，自無足取。
  ⑶關於精神慰撫金部分
    按，精神慰撫金之酌定，除原告所受之傷害程度外，尚應審
    酌兩造之身分地位、學識經歷、財產狀況、痛苦程度等節以
    定之。次按慰藉金之賠償須以人格權遭遇侵害，使精神上受
    有痛苦為必要，其核給之標準固與財產上損害之計算不同，
    然非不可斟酌雙方身分資力與加害程度，及其他各種情形核
    定相當之數額（最高法院76年台上字第1908號、51年台上字
    第223 號判決要旨可資參照）。查，原告因被告之上開行為
    受有前揭傷害，業經認定如前，足認原告受有上開傷勢本身
    之苦痛，以及突遭橫禍之驚恐，均已造成其精神上之痛苦，
    堪可認定。又原告任職護理之家，月薪約40,000元；被告則
    已退休，現無收入。又原告名下財產約為376,000 元，並有
    房屋及股票；被告名下則無財產，有稅務電子閘門財產所得
    調件明細表存卷可稽（見本院外放之證物資料袋），亦堪認
    定。本院審酌兩造之教育程度、經濟狀況與被告所為侵權行
    為之手段與方式，暨原告所受傷勢部位與精神痛苦程度等節
    ，認原告請求非財產上損害即精神慰撫金150,000 元，均為
    適當，應予准許。
  2.基上所述，原告得請求被告給付201,969 元【計算式：醫療
    費用16,509元＋看護費用6,600 元＋營養品4,800 元＋不能
    工作損失24,060元＋精神慰撫金150,000 元＝201,969 元】
    。又原告就系爭事故之發生與有過失30％，已如上述，則揆
    諸民法第217 條規定，被告所負損害賠償金額即應依此比例
    減輕，是經按原告過失比例減輕後，原告得向被告請求賠償
    之金額應為141,378 元【計算式：201,969 元×70％＝141,
    378 元，小數點以下四捨五入】。
  ㈣末按給付無確定期限者，債務人於債權人得請求給付時，經
    其催告而未為給付，自受催告時起，負遲延責任。其經債權
    人起訴而送達訴狀，或依督促程序送達支付命令，或為其他
    相類之行為者，與催告有同一之效力。又遲延之債務以支付
    金錢為標的者，債權人得請求依法定利率計算之遲延利息，
    民法第229 條、第233 條第1 項分別定有明文。本件因侵權
    行為所生之損害賠償債權，為給付無確定期限之債權，又係
    以支付金錢為標的，應於被告受催告履行而未履行，始發生
    遲延責任。查原告起訴狀繕本於110 年6 月25日送達於被告
    乙情，有送達證書可考（見院卷第45頁），則原告依前揭被
    告所應賠償之金額，請求被告應給付自起訴狀繕本送達被告
    翌日即110 年6 月26日起至清償日止，按週年利率5 ％計算
    之利息部分，亦屬有據，應予准許。
四、本件原告提起刑事附帶民事訴訟，由本院刑事庭依刑事訴訟
    法第504 條第1 項前段規定裁定移送前來，依同條第2 項規
    定免納裁判費，另於本院審理期間，亦無其他必要訴訟費用
    ，故本件無訴訟費用負擔問題，附此敘明。
五、綜上所述，原告依侵權行為法律關係，請求被告給付141,37
    8 元，及自110 年6 月26日起至清償日止，按週年利率5 ％
    計算之利息，為有理由，應予准許；逾此範圍之請求，為無
    理由，應予駁回。本件所命給付之金額未逾500,000 元，爰
    依刑事訴訟法第491 條第10款之規定，準用民事訴訟法第38
    9 條第1 項第5 款，就原告勝訴部分，職權宣告假執行，並
    依同法第392 條第2 項，依職權為被告預供擔保，得免為假
    執行之宣告。
六、本件事證已臻明確，兩造其餘攻擊防禦方法及所提證據，經
    審酌後認與判決結果無影響，爰不再逐一論述，附此敘明。
七、據上論結，原告之訴為一部有理由，一部無理由，依刑事訴
    訟法第491 條第10款、民事訴訟法第389 條第1 項第5 款、
    第392 條第2 項，判決如主文。
中    華    民    國  110     年    11    月    30    日
                  刑事第十五庭  審判長法  官  方錦源
                                      法  官  詹尚晃
                                      法  官  陳彥霖
以上正本證明與原本無異。
如不服本判決應於收受送達後20日內向本院提出上訴書狀，並應
敘述具體理由；如未敘述上訴理由者，應於上訴期間屆滿後20日
內向本院補提理由書（均須按他造當事人之人數附繕本）「切勿
逕送上級法院」。
中    華    民    國   110    年    11    月    30    日
                                      書記官  陳怡秀